臺灣桃園地方法院刑事判決
110年度訴字第546號
公  訴  人  臺灣桃園地方檢察署檢察官 
被      告  謝佩純



選任辯護人  黃采薇律師（法扶律師）
上列被告因強盜案件，經檢察官提起公訴（110年度偵字第11848
號），本院判決如下：
    主  文
謝佩純犯攜帶兇器強盜罪，處有期徒刑參年捌月。
扣案之折疊刀壹把、現金新臺幣壹仟貳佰元均沒收。
    事  實
一、謝佩純因缺錢花用，意圖為自己不法之所有，基於攜帶兇器
    強盜之犯意，於民國110年3月20日下午2時10分許，在桃園
    市○○區○○路0000號「時尚檳榔攤」內，攜帶客觀上足以對人
    之生命、身體安全構成威脅，足供兇器使用之折疊刀1把，
    先假意向該檳榔攤店員陳雅琪詢問販售何種飲料，待陳雅琪
    轉身開啟檳榔攤內冰箱時，謝佩純即持該折疊刀架住陳雅琪
    脖子，並稱：「把錢拿出來，要錢還是要命，我給你3秒的
    時間」等語，至使陳雅琪不能抗拒，因而交付檳榔攤櫃台內
    現金新臺幣（下同）6,500元予謝佩純，謝佩純得手後隨即
    離去。嗣陳雅琪報警處理，始循線查悉上情。
二、案經陳雅琪訴由桃園市政府警察局桃園分局報告臺灣桃園地
    方檢察署檢察官偵查起訴。
    理  由
一、證據能力部分：
　　本判決所引用供述證據之證據能力，被告謝佩純、辯護人均
    同意作為證據，本院審酌各項證據作成時之情況，並無違法
    取證及證明力明顯過低之瑕疵，認為以之作為證據應屬適當
    ，依刑事訴訟法第159條之5第1項規定，均有證據能力。至
    於本判決所引用之非供述證據部分，與本案均有關連性，亦
    無證據證明係實施刑事訴訟程序之公務員以不法方式所取得
    ，依刑事訴訟法第158條之4反面解釋，亦具證據能力。
二、上揭事實，業據被告於本院準備程序、審理中坦承不諱（見
    本院卷第62至63頁、第245頁），核與證人即告訴人陳雅琪
    於警詢及偵查中、證人藍家昌於警詢中證述之情節大致相符
    （見偵卷第31至33頁、第35至36頁、第123至124頁），復有
    桃園市政府警察局桃園分局扣押筆錄、扣押物品目錄表、監
    視器畫面翻拍照片在卷可稽（見偵卷第37至39頁、第47至56
    頁），並有折疊刀1把扣案可佐，足認被告之任意性自白與
    事實相符，堪予採憑。
三、按恐嚇取財與強盜罪，二者就其同有不法得財之意思，及使
    人交付財物而言，固無異趣，但就被害人是否喪失意思自由
    ，不能抗拒言之，前者被害人尚有意思自由，與後者被害人
    之意思自由已被壓制，達於不能抗拒之程度者，迥然有別。
    是如施用強暴、脅迫，至使被害人不能抗拒而取其財物或令
    其交付者，即應構成強盜罪。又所謂強暴、脅迫，祇須抑壓
    被害人之抗拒或使被害人身體上、精神上處於不能抗拒之狀
    態為已足，其暴力縱未與被害人身體接觸，或被害人實際無
    抗拒行為，仍不能不謂有強暴、脅迫行為（最高法院107年
    度台上字第4742號判決、105年度台上字第352號判決參照）
    。又強盜罪之所謂「不能抗拒」，係指行為人所為之強暴、
    脅迫等不法行為，就當時之具體事實，予以客觀之判斷，足
    使被害人身體上或精神上達於不能或顯難抗拒之程度，申言
    之，強盜行為之被害人是否已達不能抗拒程度，應以行為人
    行為時所施手段之強弱程度，綜合當時之具體事實，依多數
    人之客觀常態情狀決之，亦即視該手段施用於相類似情況下
    ，是否足使一般人處於不能抗拒之壓制程度而定（最高法院
    105年度台上字第2309號判決參照）。查被告持客觀上足以
    對人之生命、身體、安全構成威脅之折疊刀架住陳雅琪脖子
    ，並出言恫稱：「把錢拿出來，要錢還是要命，我給你3秒
    的時間」等語，陳雅琪於偵查中證稱：（問：對方持刀架在
    你脖子上的感受？）我覺得我沒有辦法反抗，生命受到威脅
    等語（見偵卷第123至124頁），顯見陳雅琪於案發當下，對
    被告持刀架住脖子並出言恫嚇之舉，甚感恐懼；再觀諸該檳
    榔攤當時僅陳雅琪一人，依其當時孤立無援之處境，已感到
    生命、身體安全受到威脅而不敢為任何抗拒舉動，只得交付
    檳榔攤櫃台內現金6,500元，堪認被告上開脅迫行為，已使
    陳雅琪之意思自由遭壓制，使其精神上及身體上達於不能抗
    拒之程度，自該當攜帶兇器強盜罪之構成要件。從而，本件
    事證明確，被告犯行洵堪認定，應依法論科。
四、論罪科刑：
㈠、按刑法上所謂兇器，其種類並無限制，凡客觀上足對人之生
    命、身體、安全構成威脅，具有危險性之兇器均屬之（最高
    法院79年台上字第5253號判例參照）。被告強盜時所持之折
    疊刀，在客觀上足以對人之生命、身體、安全構成威脅，自
    屬兇器無訛。
㈡、核被告所為，係犯刑法第330 條第1 項之攜帶兇器強盜罪。
㈢、按刑法第330條第1項攜帶兇器強盜罪之法定刑為「7年以上有
    期徒刑」，然同為強盜之人，其原因動機不一，犯罪情節未
    必盡同，或有攜帶兇器強盜而嚴重危害社會治安者，或有強
    盜過程手段兇狠殘苛，對被害人傷害至鉅者，但亦有強盜過
    程未對被害人有所人身傷害而僅止於侵害財產法益者，其強
    盜行為所造成危害社會之程度自屬有異，法律科處此類犯罪
    ，所設之法定最低本刑卻同為有期徒刑7年，不可謂不重。
    於此情形，倘依其情狀處以相當之有期徒刑，即足以懲儆，
    並可達防衛社會之目的者，自非不可依客觀之犯行與主觀之
    惡性二者加以考量其情狀，是否有可憫恕之處，適用刑法第
    59條之規定酌量減輕其刑，期使個案裁判之量刑，能斟酌至
    當，符合比例原則。查被告為本件攜帶兇器強盜犯行，固應
    予非難，然其犯後已坦承犯行，正視己非表明知錯之意，並
    已與陳雅琪達成和解，依約賠償2萬6,500元完畢，有和解筆
    錄、本院辦理刑事案件電話查詢紀錄表在卷可稽（見本院卷
    第71至72頁、第237頁），又被告於強盜過程中，未對陳雅
    琪為任何傷害行為，以其強盜情節觀之，尚非惡性重大不赦
    ，且前無刑事犯罪紀錄，有臺灣高等法院被告前案紀錄表在
    卷可稽，依其犯罪情狀，縱對被告量處最輕本刑即7年有期
    徒刑，仍有情輕法重之感，客觀上足以引起一般同情，而有
    顯可憫恕之處，爰依刑法第59條規定減輕其刑。
㈣、爰審酌被告正值青年，不思努力進取獲取所需，竟持折疊刀
    強盜他人財物，危害社會治安及陳雅琪之人身安全，所為實
    屬不該，惟念其犯後坦承犯行，尚見悔意，且已與陳雅琪達
    成和解並取得原諒，兼衡其犯罪動機、目的、手段、無前科
    紀錄之素行、國中畢業之智識程度、家庭經濟狀況勉持、所
    生危害等一切情狀，量處如主文所示之刑。
㈤、沒收部分：
  1.按供犯罪所用、犯罪預備之物或犯罪所生之物，屬於犯罪行
    為人者，得沒收之，刑法第38條第2項前段定有明文。扣案
    之折疊刀1把，係被告所拾得，供其為本案犯行所用之物，
    爰依刑法第38條第2項前段規定宣告沒收。
  2.按犯罪所得，屬於犯罪行為人者，沒收之。但有特別規定者
    ，依其規定，刑法第38條之1第1項定有明文。扣案之現金1,
    200元，係被告強盜取得之財物，應依刑法第38條之1第1項
    前段規定宣告沒收。至於被告其餘強盜取得之現金5,300 元
    ，固未發還陳雅琪，然被告已與陳雅琪達成和解並賠償其損
    失，業如前述，若再予沒收、追徵被告之犯罪所得，容有過
    苛之虞，爰依刑法第38條之2 第2 項規定，不予宣告沒收。
據上論斷，應依刑事訴訟法第299條第1項前段，刑法第330條第1
項、第59條、第38條第2項前段、第38條之1第1項前段，判決如
主文。
本案經檢察官鄧瑋琪提起公訴，檢察官黃翎樵到庭執行職務。
中　　華　　民　　國　　111 　年　　1 　　月　　13　　日
                  刑事第九庭審判長法    官  陳品潔
　　　　　　　　　
　　　　　　　　　                法    官  王鐵雄
　　　　　　　　　
　　　　　　　　　                法    官  蔣彥威
以上正本證明與原本無異。
如不服本判決應於收受判決後20日內向本院提出上訴書狀，並應
敘述具體理由。其未敘述上訴理由者，應於上訴期間屆滿後20日
內向本院補提理由書(均須按他造當事人之人數附繕本)「切勿逕
送上級法院」。 
　　　　　　　　　　　　　　　    書 記 官　賴葵樺
中　　華　　民　　國　　111 　年　　1 　　月　　13　　日
附錄本件論罪科刑法條全文：刑法第330條 　　　　　　　　　
中華民國刑法第330條
（加重強盜罪）
犯強盜罪而有第321條第1項各款情形之一者，處7年以上有期徒
刑。
前項之未遂犯罰之。